最高法院民事判決　　　　　　　　九十四年度台再字第一六號
　　再 審原 告　本昭興業股份有限公司
　　法定代理人　陳明昇
　　訴訟代理人　李文偉律師
　　再 審被 告　華南產物保險股份有限公司
　　法定代理人　蔡承祐
上列當事人間請求給付保險金事件，再審原告對於中華民國九十
三年十月二十一日本院判決（九十三年度台上字第二一三一號）
，提起再審之訴，本院判決如下：
    主  文
再審之訴駁回。
再審訴訟費用由再審原告負擔。
    理  由
本件再審原告主張本院九十三年度台上字第二一三一號確定判決
有民事訴訟法第四百九十六條第一項第一款所定適用法規顯有錯
誤之情形，對之提起再審之訴，無非以：伊係坐落桃園縣觀音鄉
工業區○○段一九三地號土地上之建物即門牌桃園縣觀音鄉○○
○路十八號房屋之所有人，因出租訴外人德宇企業股份有限公司
（下稱德宇公司）並由該公司於民國八十七年五月八日與再審被
告就系爭房屋訂立火災保險契約，並約定要保人以他人所有之物
投保，該物之所有權人為被保險人。系爭房屋於八十七年十月六
日凌晨發生火災，經理算結果，再審被告應給付之保險金額為新
台幣（下同）八百三十一萬七千二百四十九元。再審被告雖於台
灣台北地方法院八十八年度執字第一六六二七號訴外人中央租賃
股份有限公司對德宇公司之財產為強制執行中，於八十九年一月
十七日提出陳明狀，稱：「……惟查其中另債權人本昭企業有限
公司（即再審原告）對於保險標的物中之不動產部分有所有權，
是該部分之保險理賠金實不宜列入分配金額內為是，……」，該
陳明狀內容除不承認執行債務人對不動產保險金之債權存在外，
並承認再審原告對該不動產之保險金請求權存在，而再審原告既
為系爭保險標的物不動產部分之所有權人，依系爭保險單之約定
，其被保險人為再審原告。乃原確定判決竟未以事實審法院確定
之上開事實，為判決基礎；又混淆意思表示與觀念通知兩者不同
行為基礎之法律問題，致不認承認效力之發生應類推適用有相對
人之意思表示之規定，應以通知達到相對人時發生效力。竟認定
該陳明狀之內容僅係再審被告對於執行法院承認再審原告為系爭
不動產之所有權人，並未承認再審原告對系爭保險金有請求權，
則不論該陳明狀有無送達於再審原告，均不發生中斷時效之效力
云云，而為再審原告敗訴之判決。是原確定判決適用法規顯有錯
誤等詞，為其論據。
惟按民事訴訟法第四百九十六條第一項第一款所謂適用法規顯有
錯誤，係指確定判決所適用之法規，顯然不合於法律規定，或與
司法院現尚有效及大法官會議之解釋，或本院尚有效之判例顯然
違反，或消極的不適用法規，顯然影響裁判者而言，不包括漏未
斟酌證據及認定事實錯誤或判決理由不備之情形存內。且第三審
為法律審，其所為判決以第二審判決所確定之事實為基礎，上開
規定所謂適用法規顯有錯誤，對第三審判決言，應以該判決依據
第二審判決所確定之事實而為之法律上判斷，有適用法規顯有錯
誤之情形為限。查前訴訟程序第二審以：系爭陳明狀，係再審被
告對於執行法院承認再審原告為系爭不動產之所有權人，並非對
再審原告表示認識其請求權存在之觀念通知，即未承認再審原告
對系爭保險金有請求權，自不生中斷時效之效力。又因由保險契
約所生之權利，自得為請求之日起，經過二年不行使而消滅，系
爭房屋於八十七年十月二十六日發生火災，再審原告自保險事故
發生之日起，如有請求權，即得請求再審被告理賠，則系爭保險
金請求權時效，遲至八十九年十月二十六日止，已屆滿二年，再
審原告未於上開期間內請求再審被告理賠，且其主張時效因訴訟
告知及再審被告之承認而告中斷亦不可採。故其主張之保險金請
求權自已罹於時效，已不得本於保險契約之法律關係請求再審被
告給付保險金八百三十一萬七千二百四十九元，爰為再審原告敗
訴之判決。原確定判決以其認事用法均無違誤，因而判予維持，
駁回再審原告之第三審上訴，經核並無適用法規顯有錯誤之情形
。再審原告所陳上述理由，均屬事實審法院取捨證據、認定事實
當否之範疇，要與原確定判決是否適用法規顯有錯誤無涉。再審
論旨，執以指摘原確定判決適用法規顯有錯誤，聲明廢棄，非有
理由。
據上論結，本件再審之訴為無理由。依民事訴訟法第七十八條，
判決如主文。
中　　華　　民　　國　九十四　年　　三　　月　　十　  日
                      最高法院民事第三庭
                          審判長法官  朱　錦　娟
                                法官  顏　南　全
                                法官  許　澍　林
                                法官  袁　靜　文
                                法官  陳　淑　敏
      本件正本證明與原本無異
                                      書  記  官
中　　華　　民　　國　九十四　年　　三　　月　二十一　日
                                                      Ｋ
